臺灣臺東地方法院刑事判決　　　　　　　 95年度訴字第201號
公　訴　人　臺灣臺東地方法院檢察署檢察官
被　　　告　乙○○
上列被告因偽證案件，經檢察官提起公訴（95年度偵字第1806號
），本院判決如下：
    主  文
乙○○證人，於檢察官偵查時，於案情有重要關係之事項，供前
具結，而為虛偽陳述，處有期徒刑拾月。
    事  實
一、乙○○於臺灣臺東地方法院檢察署檢察官以95年度選他字第
    147號胡金添違反公職人員選舉罷免法案件偵查中，於民國
    95年6月7日以證人身分到庭，經檢察官告以證人之具結義務
    及偽證之處罰後，依法具結，並就胡金添確有於同年5月下
    旬，先後在臺東縣延平鄉○○村○鄰○○路36號吳銘昌住處
    內及同村6鄰松林路24號張養住處內向吳銘昌、張養拜票時
    ，分別交付新臺幣 (下同)1,000 元以上之賄賂予有選舉權
    人吳銘昌、張養等於案情有重要關係事項，供前具結而為證
    述。詎乙○○明知上情，復於95年6月26日於檢察官偵查同
    一案件中 (即95年度選他字第147號改分為95年度選偵字第
    55號胡金添違反公職人員選舉罷免法案件)，出庭為證人時
    ，經檢察官再告以證人具結義務及偽證處罰而具結後，竟基
    於偽證之犯意，就胡金添有無上開投票行賄等於案情有重要
    關係之事項，虛偽陳述稱：胡金添沒有交付賄賂給吳銘昌、
    張養，並約渠等投票支持其村長之選舉云云，圖使該案被告
    胡金添脫免刑責。
二、案經臺灣臺東地方法院檢察署檢察官自動檢舉偵查起訴。
    理  由
壹、程序方面：
    本件認定事實所引用之卷證資料，並無證據證明係公務員違
    背法定程序所取得，且檢察官、被告於本院準備程序及審判
    期日時均表示無意見而不予爭執，且迄至言詞辯論終結前亦
    未再聲明異議，依刑事訴訟法第159條之5第1項之規定，本
    件認定事實所引用之證據，均有證據能力。。
貳、實體方面:
一、訊據被告乙○○固不否認曾於前揭時、地，在具結後為上開
    證詞，惟矢口否認有何偽證犯行，辯稱：第1次偵查時，檢
    察官訊問時間長達3小時，且不讓伊上廁所小便，並說如果
    伊說實話後就讓伊去尿尿，伊只好說謊云云，惟查:
(一)被告於95年6月7日晚17時20分起在臺東縣警察局關山分局鸞
    山派出所接受警員詢問至同日18時33分止，共費時1小時13
    分，有警詢筆錄附卷可稽 (見95選他字第147號偵卷第1頁至
    第2頁)，嗣於同日21時50分再赴臺灣臺東地方檢察署由檢察
    官訊問，當日檢察官共訊問被告及案外人柯永元2人，迄同
    日10時9分結束，共費時19分鐘，被告於檢察官告知具結之
    義務及偽證處罰後具結，並證稱: 吳銘昌和張養部分我是看
    到胡金添直接用手拿錢給吳銘昌和張養，但是多少錢我不知
    道，我看到是千元紙鈔等語。有該次偵訊筆錄 (見上開選他
    偵卷第6頁)及證人結文 (見上開選他偵卷第9頁)在卷可佐，
    被告辯稱第1次偵查時，檢察官訊問時間長達3小時，且不讓
    伊上廁所小便，並說如果伊說實話後就讓伊去尿尿，伊只好
    說謊云云，與上開事實不符，所辯自不足採信。
(二)被告嗣於同年月26日下午2時38分，於檢察官告知具結之義
    務及偽證之處罰後具結，再證稱:95 年6月7日晚間於檢察官
    訊問時所證述之情節不實，胡金添沒有跟吳銘昌、張養買票
    云云，有該次偵訊筆錄 (見95年度選偵字第55號卷第10頁)
    及證人結文 (見上開選偵卷第13頁)在卷可按，是被告就胡
    金添是否有行賄投票權人吳銘昌、張養等與案情有重要關係
    之事項，為前後矛盾之證述之事實，應極為灼然。
(三)按刑法上之偽證罪，為形式犯，不以結果之發生為要件，證
    人於供前或供後具結而就案情有重要關係事項，故為虛偽陳
    述，其犯罪即成立，而該罪所謂於案情有重要關係之事項，
    則指該事項之有無，足以影響於裁判之結果者而言，至於其
    虛偽陳述，法院已否採為裁判或檢察官據為處分之基礎，或
    有無採為基礎之可能，皆於偽證罪之成立無影響 (最高法院
    71年臺上字第8127號、84年臺上字第3949號判例意旨可供參
    照)。本件被告就案外人胡金添是否有行賄投票權人吳銘昌
    、張養等事項供前具結而為虛偽陳述，就胡金添被訴涉犯公
    職人員選舉罷免法案件言係屬重要關係之事項，足以影響裁
    判之結果，被告於檢察官再三告以具結之義務及偽證之處罰
    後，猶故意犯之，顯見其圖使胡金添、吳銘昌、張養等人脫
    罪之偽證犯意極明，雖嗣後本院以95選訴字第19號判決胡金
    添、吳銘昌、張養等3人罪刑，並不採納被告上開虛偽之證
    述，惟並不影響被告罪行之成立，綜此，本件事証明確，被
    告所辯要無可採，其犯行洵堪認定，應依法論科。
二、核被告乙○○所為，係犯刑法第168條之偽証罪。爰審酌被
    告乙○○並無前科，素行尚佳，此有臺灣高等法院被告前案
    紀錄表1紙在卷可憑，其於檢察官偵查案件時供前具結，就
    案情有重要關係之事項為虛偽之證述，俱藐視證人到庭作證
    應據實陳述之義務，竟任意虛捏情詞，影響司法威信，並浪
    費無謂之司法調查資源，犯罪所生之危害程度非輕，且於本
    院審理時，一再飾詞狡辯，犯罪後之態度不佳，難認已知悔
    悟等一切情狀，量處如主文所示之刑，以資懲戒。
三、據上論斷，應依刑事訴訟法第299條第1項前段，刑法第168
    條，判決如主文。
本案經檢察官甲○○到庭執行職務。
中　　華　　民　　國　　96　　年　　 1　　月　　 9 　　日
                  刑事第二庭審判長法  官  李水源
                                  法  官  簡芳潔
                                  法  官  曾宗欽
以上正本證明與原本無異。
如不服本判決，應於判決送達後10日內向本院提出上訴狀（須附
繕本）。
「切勿逕送上級法院」
                                  書記官　沈茜庭
中　　華　　民　　國　　96　　年　　 1　　月　　 9 　　日
附錄本案論罪科刑法條全文：
刑法168條：
於執行審判職務之公署審判時或於檢察官偵查時，證人、鑑定人
、通譯於案情有重要關係之事項，供前或供後具結，而為虛偽陳
述者，處7年以下有期徒刑。
